【裁判字號】    98,審救,104
【裁判日期】    981026
【裁判案由】    訴訟救助
【裁判全文】
臺灣臺北地方法院民事裁定             98年度審救字第104號
聲  請  人  甲○○
上列聲請人因與被告李鴻維間請求損害賠償事件，聲請訴訟救助
，本院裁定如下：
    主  文
聲請駁回。
    理  由
一、按當事人無資力支出訴訟費用者，法院應依聲請，以裁定准
    予訴訟救助；但顯無勝訴之望者，不在此限，民事訴訟法第
    107條第1項定有明文。本條所謂顯無勝訴之望者，係指聲請
    訴訟救助之當事人所提起之訴或上訴依其主張之事實於法律
    上本無獲得勝訴之望；或其起訴或上訴為不合法之情形而言
    。
二、聲請人聲請人主張其於前往臺灣臺北地方法院檢察署（下稱
    臺北地檢署）應訊前，即傳真其係檢舉及告發犯罪，並請求
    發給日旅費之聲明，惟其應訊後卻未獲得發給，經其一再具
    狀聲請，仍未獲置理，相對人已侵害其權利，應依民法第18
    4條第1、2項、第193條第1項、第195條第1項規定負損害賠
    償責任云云，經本院以98年度審訴字第3281號受理在案，惟
    查：
  (一)偵查係指檢察機關與其輔助機關於提起公訴之前調查犯罪；
    確定犯罪嫌疑人，並蒐集犯罪證據之刑事訴訟程序，由此可
    謂偵查乃公訴之準備程序。至於知悉犯罪之來源，在所不問
    ，或許因告訴、告發、自首、檢舉，或許因新聞報導或雜誌
    之記述等。因此，告訴、告發、自首、檢舉於偵查階段，僅
    立於報告犯罪事實之角色，尚與向開始偵查之檢察機關陳述
    自己見聞事實之證人不同。又檢察機關提起公訴後，則開始
    審判程序，告訴人、告發人倘經法院傳訊，係到場證述其對
    於犯罪事實之見聞，為保證陳述之真實，甚應於法院訊問前
    或訊問後具結，自與偵查中向檢察機關報告犯罪事實之角色
    不同，偵查與審判中到場訊問之兩者並不得混為一談。
  (二)聲請人自陳其以檢舉及告發人身分應訊，已經載明於聲明狀
    （見本院98年度審訴字第3281號卷第3頁反面），足見其係
    本於促使被告發動偵查權之目的而報告犯罪事實。次觀諸其
    於97年6月27日遞送予臺北地檢署之急速件補呈狀關於犯罪
    嫌疑及事實之陳述（見前開卷宗第5頁），顯見其檢舉、告
    發時所述之事實並非明確，倘未加以釐清，將無法開始實施
    偵查。既未開始實施偵查，自亦無從知悉聲請人是否見聞犯
    罪事實之人，復無法以調查事實之證人而為傳喚。參諸前揭
    說明，聲請人主張其係證人身分應訊云云，實與偵查程序不
    合，並不得採取。至於聲請人另舉之最高法院93年度台上字
    第6578號判例意旨（見前開卷宗第2頁），係對被害人於偵
    查或審判中所為供述證據力之闡釋，核與本件聲請人檢舉及
    告發之情節不同，自不得比附援引，聲請人據以主張其得請
    求發給證人日旅費，不僅無法准許，更無由請求相對人負擔
    侵權行為之損害賠償責任。
  (三)揆諸首開說明，聲請人所提損害賠償之訴顯無勝訴之望，其
    聲請訴訟救助，自非法所許而應予駁回。
三、爰裁定如主文。
中    華    民    國    98    年    10    月    26    日
                  民事第六庭    法  官  許純芳
以上正本係照原本作成
如對本裁定抗告須於裁定送達後10日內向本院提出抗告狀，並繳
納抗告費新臺幣1,000元
中    華    民    國    98    年    10    月    26    日
                                書記官  陳怡君


司法院資訊處製作；財團法人民間司法改革基金會備份。
